【裁判字號】    99,審訴,1118
【裁判日期】    990331
【裁判案由】    損害賠償
【裁判全文】
臺灣臺北地方法院民事裁定            99年度審訴字第1118號
原      告  乙○○
訴訟代理人  蔡錫欽律師
複代理人    李建宏律師
被      告  臺灣新光商業銀行股份有限公司
法定代理人  甲○○
上列當事人間損害賠償事件本院裁定如下：
    主  文
本件移送臺灣高雄地方法院。
    理  由
一、按訴訟之全部或一部，法院認為無管轄權者，依原告聲請或
    依職權以裁定移送於其管轄法院。又對於私法人或其他得為
    訴訟當事人之團體之訴訟，由其主事務所或主營業所所在地
    之法院管轄；其他因不動產涉訟者，得由不動產所在地之法
    院管轄；因契約涉訟者，如經當事人定有債務履行地，得由
    該履行地之法院管轄；第24條之合意管轄，如當事人之一造
    為法人或商人，依其預定用於同類契約之條款而成立，按其
    情形顯失公平者，他造於為本案之言詞辯論前，得聲請移送
    於其管轄法院。但兩造均為法人或商人者，不在此限。民事
    訴訟法第2條第2項、第10條、第12條、第28條第1、2項定有
    明文。
二、查，依據兩造所簽訂之不動產買賣契約書第12條約定「本契
    約如有未盡事項，悉尊有關法令、誠信原則及交易習慣行之
    。如有爭議致涉訟時，雙方同意以臺灣臺北地方法院為第一
    審管轄法院」，有該約定書在卷可稽。惟按民事訴訟法第28
    條第2項立法意旨，在於當事人之一造為法人或商人時，通
    常居於經濟上之強勢地位，如因契約涉訟而以被告之住、居
    所地應訴，無論勞力、時間、費用、組織及人員編制上，均
    非有重大不便。如法人或商人以預定用於同類契約之債務履
    行地或合意管轄條款，與非法人或商人之他造訂立契約時，
    他造就此類條款表面上雖有締約與否之自由，實際上幾無磋
    商或變更之餘地。一旦因該契約涉訟，他造即必須遠赴法人
    或商人以定型化契約所預定之法院應訴，在考量應訴之不便
    ，且多所勞費等程序上不利益之情況下，經濟上弱勢者往往
    被迫放棄應訴之機會，如此不僅顯失公平，並某程度侵害經
    濟上弱勢者在憲法上所保障之訴訟權，於是特別明文排除合
    意管轄規定之適用。從而，本件應排除合意管轄條款之適用
    ，而依其他法律所定之管轄法院為據。
三、經查，本件原告係基於與被告臺灣新光商業銀行股份有限公
    司之買賣契約，依權利瑕疵擔保法律關係請求被告給付新臺
    幣（下同）180萬元，本件被告公司之主事務所在地在臺北
    市○○○路○段66號26至30樓，故依據民事訴訟法第2條第2
    項規定，本院本應屬有管轄權之法院。然查，本件涉訟之不
    動產既均坐落於高雄縣鳥松鄉，即依兩造間買賣契約觀之，
    被告債務履行地亦在高雄縣，是依前揭民事訴訟法第10條及
    第12條法條規定，臺灣高雄地方法院本亦有管轄權，況原告
    主張之法律關係，為基於買賣標的之權利瑕疵擔保責任，則
    日後對於系爭房地、稅籍移轉登記、移交事項等相關契約履
    行問題之證據調查，亦以系爭房地所在地之法院為最便利之
    法院，並考量勞力、時間及費用等程序利益之情況下，兩造
    間依民事訴訟法第10條及第12條之規定，自應由臺灣高雄地
    方法院管轄為第一審管轄法院為宜。故原告於99年3月30日
    即聲請本院將本件訴訟移送至臺灣高雄地方法院，應屬有據
    。倘被告認本件因本院依據民事訴訟法第2條第2項規定為有
    管轄權之法院，不應優先適用同法第10條、第12條之規定為
    移轉管轄時，或認其如於臺灣高雄地方法院應訴有何不便時
    ，則宜於法定期間內再提出救濟，附此敘明。
四、依首開法條裁定如主文。
中    華    民    國    99    年    3     月    31    日
                  民事第六庭    法  官  黃柄縉
以上正本係照原本作成
如對本裁定抗告須於裁定送達後10日內向本院提出抗告狀，並繳
納抗告費新臺幣1,000元
中    華    民    國    99    年    3     月    31    日
                                書記官  洪仕萱

司法院資訊處製作；財團法人民間司法改革基金會備份。
